【裁判字號】    98,交聲,4487
【裁判日期】    990121
【裁判案由】    交管條例聲異
【裁判全文】
臺灣板橋地方法院交通事件裁定        98年度交聲字第4487號
原處分機關  交通部公路總局臺北區監理所
異  議  人  甲○○
上列異議人即受處分人因違反道路交通管理處罰條例案件，對於
交通部公路總局臺北區監理所中華民國98年11月13日所為之北監
自裁字第裁40-ZFC071282號處分聲明異議( 原舉發案號：公警局
交字第ZFC071282)，本院裁定如下：
    主  文
異議駁回。
    理  由
一、原處分意旨略以：異議人即受處分人甲○○駕駛車牌號碼24
    36-UT 號自用小客車，於民國98年7 月4 日上午9 時18分許
    ，行經國道三號公路南下97.5公里處之內側車道時，未依規
    定與其同車道前方車輛保持安全距離，經內政部警政署國道
    公路警察局第六警察隊執勤員警逕行製單舉發，爰依道路交
    通管理處罰條例第33條第1 項第2 款、第63條第1 項第1 款
    （裁決書漏引第1 款）等規定，裁處罰鍰新臺幣（下同）3,
    000 元，並記違規點數1 點等語。
二、異議意旨則以：依高速公路交通管理法令之規定，內側車道
    為超車道，小型車得以該路段允許之最高速限行駛於內側車
    道，伊於前揭時、地駕車行駛於內側車道時，時速為105 公
    里，既未達最高速限，可見前車亦未以最高速限行駛，因伊
    不能驟然減速或停車，故與前車之間距不符規定。且伊於行
    駛途中，並未見有著制服之員警在現場執勤；嗣伊遭舉發後
    ，舉發單位除了提供動態錄影所擷錄之12幅照片外，並未能
    提供原始錄影檔案予伊，如此執勤過程令人難以信服。為此
    請求撤銷原處分云云。
三、按汽車行駛於高速公路、快速公路或設站管制之道路，不遵
    使用限制、禁止、行車管制及管理事項之管制規則而有未保
    持安全距離者，處汽車駕駛人3,000 元以上6,000 元以下罰
    鍰，並記違規點數1 點，道路交通管理處罰條例第33條第1
    項第2 款、第63條第1 項第1 款定有明文。次按汽車行駛高
    速公路，前後兩車間之行車安全距離，在正常天候狀況下，
    小型車：車輛速率之每小時公里數值除以2 ，單位為公尺。
    ，高速公路及快速公路交通管制規則第6 條第1 項第1 款亦
    有明文。
四、經查：
(一)、異議人駕駛車牌號碼2436-UT 號自小客車，於98年7 月4 日
    上午9 時18分許，行經國道三號公路南下97.5公里處之內側
    車道時，其行車速度經舉發機關員警以雷射測速照相系統測
    試為每小時105 公里，為舉發機關以異議人有「汽車行駛高
    速公路未依規定與前車保持安全距離」之事由，而逕行掣單
    舉發等情，除為異議人所不爭執，並有內政部警政署國道公
    路警察局第六警察隊98年8 月13日公警交六字第0970671252
    號函文、98年9 月18日公警交六字第0980671363號函文各1
    份、99年1 月6 日公警交六字第0980608683號函文暨所檢符
    之動態錄影擷錄照片12張、雷射測速照相系統之測速照片1
    張、經濟部標準檢驗局雷射測速儀檢定合格證書影本1張 、
    原處分機關98年11月13日所為之北監自裁字第裁40-ZFC0712
    82號裁決書各1 份，及本院公務電話查詢紀錄2 份在卷可稽
    ，是此部分之事實合先堪予認定。
(二)、而觀以卷附異議人所駕駛車輛之雷射測速照相系統測速照片
    顯示，異議人於遭舉發當時其行車速度為105 公里/ 小時，
    依高速公路及快速公路交通管制規則第6 條第1 項第1 款之
    規定，其與前車應當保持52.5公尺以上之行車安全距離。惟
    復核以舉發單位所提供之動態錄影擷錄照片12張所示，異議
    人之車輛自98年7 月4 日上午9 時17分18秒進入錄影畫面時
    起，與前車僅有約10公尺之間距( 依道路交通標誌標線號誌
    設置規則第182 條規定，車道線為白虛線，線段長4 公尺，
    間距6 公尺，依此換算) ，迄至同日上午9 時17分22秒異議
    人之車輛離開錄影畫面止，其與前車之距離更是一再縮減，
    最後甚至間隔不到一部聯結車之車長( 見編號第8 至12之照
    片所示) ，足認異議人確有「汽車行駛高速公路未依規定與
    前車保持安全距離」之違規行為無誤。
(三)、異議人雖辯以係因前車未依最高速限行駛，伊又無法煞停或
    減速，致伊與前車未保持安全距離云云，惟按高速公路及快
    速公路交通管制規則第8 條第1 項第3 款規定：「內側車道
    為超車道，但小型車於不堵塞行車之狀況下，得以該路段容
    許之最高速限行駛於內側車道」，是以無論係利用內側車道
    以超車，或小型車以該路段容許之最高速限行駛，均合乎上
    開內側車道之使用規定，異議人為領有駕駛執照之人，對上
    開規定自當熟悉，是其本可預見前車有可能係單純為超車使
    用而行駛於內車道；且異議人於駕駛過程中亦可目視得知前
    車並未以該路段最高速限行駛，惟異議人卻仍執意以105 公
    里/ 小時之高速緊跟於前車之後，時間至少達5 秒之久，其
    辯稱無法煞停或減速云云，自無可採。
(四)、再高速公路及快速公路交通管制規則第27條、第28條規定：
    「在高速公路及快速公路執行交通稽查之交通勤務警察或依
    法令執行交通稽查任務人員，應穿著制服，或配帶識別標識
    。經警察機關核准者，得攜帶稽查證實施便衣交通稽查。」
    、「在高速公路及快速公路上執勤之車輛，除實施便衣交通
    稽查所使用之車輛外，應有明顯之標識。」，考其立法意旨
    ，係為避免員警於執勤過程中，因未穿著制服或配戴識別標
    識、所駕駛執勤之警車亦未有標識之情形下，致民眾可能對
    員警究竟有無執法之資格產生質疑，徒生糾紛。惟本件違規
    行為係由員警站立於國道3 號公路竹東、寶山路段上方陸橋
    制高點，以雷射測速儀器輔以動態攝影之科學儀器採證後逕
    行掣單舉發，業據原舉發單位於98年9 月18日以公警交交字
    第0980671363號函文回覆在案，其既非屬「在高速公路及快
    速公路執行交通稽查」之情形，本無上開規定之適用，異議
    人徒執上開規定謂本件舉發過程於法未合云云，委無足採。
五、綜上所述，異議人即受處分人確於前述時、地有「汽車行駛
    高速公路未依規定與前車保持安全距離」之違規行為。是原
    處分機關援引道路交通管理處罰條例第33條第1 項第2 款、
    第63條第1 項第1 款（裁決書漏載第1 款）之規定，據以裁
    處罰鍰3,000 元，並記違規點數1 點，核無違誤，本件異議
    人之異議為無理由，應予駁回。
據上論斷，應依道路交通案件處理辦法第19條，裁定如主文。
中    華    民    國    99    年    1     月    21    日
                  交通法庭  法  官  陳昭筠
以上正本證明與原本無異。
如不服本裁定應於送達後5日內向本院提出抗告狀。
                            書記官  黃文儀
中    華    民    國    99    年    1     月    25    日

司法院資訊處製作；財團法人民間司法改革基金會備份。
